臺灣高雄地方法院交通事件裁定　　　　100年度交聲字第428號
原處分機關　高雄市政府交通局
異　議　人
即受處分人　李鑒融
上列受處分人因違反道路交通管理處罰條例事件，對於高雄市政
府交通局中華民國100 年2 月17日所為處分（原處分案號：高市
交裁字第裁32-B00000000號）聲明異議，本院裁定如下：
    主  文
異議駁回。
    理  由
一、原處分意旨略以：異議人即受處分人李鑒融於民國100 年1
    月27日上午9 時50分許，將其所有車號8GS －733 號重型機
    車，停放在高雄市○○○街與大同一路口之身心障礙專用停
    車位內，未依規定將專用停車位識別證黏貼於機車車首，經
    高雄市政府警察局交通大隊交通勤務警察當場掣單舉發，爰
    依道路交通管理處罰條例第56條第1 項第10款之規定，裁處
    罰鍰新臺幣（下同）1,200 元等語。
二、聲明異議意旨略以：伊雖無專用停車位識別證，然患有輕度
    肢體障礙，並領有中華民國身心障礙手冊，請求撤銷原處分
    云云。
三、法律規定及解釋：
  (一)按「公共停車場應保留百分之2 比例做為身心障礙者專用停
    車位，車位未滿50個之公共停車場，至少應保留1 個身心障
    礙者專用停車位。非領有專用停車位識別證明之身心障礙者
    或其家屬，不得違規佔用。前項身心障礙者專用停車位之設
    置地點、空間規劃、使用方式、識別證明之核發及違規佔用
    之罰則等由中央主管機關會同交通、營建等相關單位定之」
    ；「身心障礙者本人或同一戶籍之家屬一人得申請身心障礙
    者專用停車位識別證明。前項證明包括身心障礙者專用停車
    位識別證，及身心障礙者專用車輛牌照。申請專用停車位識
    別證明者，應就專用停車位識別證或專用牌照擇一申請。申
    請專用停車位識別證者，應具有汽車或機車之駕駛執照及行
    車執照；其申請機車專用停車位識別證者，以經監理單位檢
    驗合格之特製車者為限。」；且「申請核發專用停車位識別
    證者，得親自、通訊或以委託他人當面辦理方式，備齊下列
    文件，向戶籍所在地社政主管機關辦理：二、駕駛執照影本
    （機車須註明特製車）。」；又「使用身心障礙者專用停車
    位者，除掛有專用牌照之車輛外，應將專用停車位識別證置
    於汽車擋風玻璃明顯處或黏貼於機車車首，以供查核檢驗。
    」身心障礙者保護法笫48條、身心障礙者專用停車位設置管
    理辦法第6 條第1 項至第4 項、第6 條第2 款及笫9 條笫1
    項分別定有明文。
  (二)本院考諸上揭身心障礙者保護法、身心障礙者專用停車位設
    置管理辦法相關規定，立法意旨應係藉由專用停車位識別證
    之查核，以檢驗殘障車位實際佔用者之身分，確保使用殘障
    車位之人為身心障礙者，防止一般民眾駕駛身心障礙車輛或
    一般車輛而佔用殘障車位，破壞立法美意，而為維護身心障
    礙者之權益，主管機關自須為必要之管理措施，且此必要之
    管理措施亦一體適用於所有身心障礙者，不僅係為管理方便
    ，更為保障身心障礙者之權益，以防止有非身心障礙者或身
    心障礙者濫用有限之專用車位資源（例如同一位身心障礙者
    ，以多輛汽機車於公共停車場佔據所有專用停車位，導致其
    他身心障礙者無從使用）。換言之，透過專用停車證必須置
    於汽車擋風玻璃明顯處之方式，使得該證不僅專屬於「人」
    ，亦有專屬於「車」之管制方式，此從上揭使用該專用停車
    位者，應限於身心障礙者本人或共同在場時等明文規定，可
    見此制度係專屬人、車之意旨至明。從而，汽車駕駛人如未
    依規定將專用停車位識別證放置或黏貼供查驗，將使查核之
    員警無法判定該車實際駕駛人或搭載之人是否為身心障礙者
    ，當屬道路交通管理處罰條例第56條第1 項第10款規定違規
    停車之處罰事由（臺灣高等法院98年度交抗字第2184號裁定
    、臺灣高等法院高雄分院98年度交抗字第362 號、99年度交
    抗字第290 號裁定見解可資參照）。
  (三)準此，身心障礙者如欲使用專用停車位，尚須申請專用證明
    停車位識別證，且其申請機車專用停車位識別證者，以經監
    理單位檢驗合格之特製車者為限，使用時應將專用停車位識
    別證黏貼於機車車首，以供查核檢驗，不得僅憑持有身心障
    礙手冊即主張有合法使用權利甚明。
四、查異議人有於上開時間，將上開機車停放上開路段身心障礙
    者專用停車位，且未將身心障礙者專用停車位識別證黏貼車
    首供查核檢驗等情，業據異議人自承屬實，復有違規採證照
    片5 張附卷可稽（見本院卷第1 頁背面、3 頁），且觀諸採
    證照片，可見異議人所使用之上開機車尚非特製車輛，揆諸
    前揭法條意旨之說明，尚不得以其領有身心障礙手冊即得資
    為免罰之依據。又異議人係49年10月23日出生之成年人，有
    其年籍資料可考，具有一般正常智識經驗，其本身亦領有上
    開肢體輕度障礙之身心障礙手冊，對行政機關核發身心障礙
    之證明、容許使用道路駕駛執照及特殊停車位等證明設有一
    定標準、流程之常情理應知悉，自難諉為不知，是其所為違
    規行為縱非出於故意，主觀上亦存有過失甚明。異議意旨固
    未以其不知法令一詞置辯，本院仍就此予以審酌，附此敘明
    。綜上，異議人雖領有身心障礙手冊，然將上開機車停放在
    身心障礙專用停車位，未依規定將專用停車位識別證黏貼車
    首供查核驗證，仍屬違規，無從卸責，應予處罰。
五、從而，異議人有如裁決書上所載時、地，「於身心障礙專用
    停車位違規停車」之交通違規事實，堪以認定，原處分機關
    依道路交通管理處罰條例第56條第1 項第10款之規定，裁處
    罰鍰1,200 元，核無違誤，本件異議為無理由，應予駁回。
六、據上論斷，應依道路交通事件處理法第18條，裁定如主文。
中    華    民    國  100     年    3     月    3     日
                  交通法庭   法  官   李俊霖
以上正本證明與原本無異。
如不服本裁定，應於收受送達後5 日內向本院提出抗告狀。
中    華    民    國   100    年    3     月    3     日
                             書記官   武凱葳